臺灣高等法院高雄分院民事判決　　　　　　96年度上字第38號
上　訴　人　甲○○
訴訟代理人　陳三兒律師
被上訴人　　有限責任高雄第二信用合作社
法定代理人　乙○○
訴訟代理人　丙○○
上列當事人間因請求給付借款事件，對於民國96年1 月2 日臺灣
高雄地方法院95年度再字第5 號第一審判決提起上訴，本院判決
如下：
    主  文
上訴駁回。
第二審上訴費用由上訴人負擔。
    理  由
一、按上訴人之上訴，依其上訴之事實，在法律上顯無理由者，
    第二審法院得不經言詞辯論，逕以判決駁回之。民事訴訟法
    第463條準用同法第249條第2項定有明文。
二、上訴人起訴主張：被上訴人以上訴人之父何石岸於民國82年
    7 月21日間擔任訴外人陳雪之連帶保證人，向被上訴人借款
    新臺幣（下同）970 萬元（下稱系爭借款），嗣何石岸於83
    年間死亡，上訴人應繼承上開保證債務等情，訴請陳雪、上
    訴人及其餘繼承人應連帶給付339 萬4814元及利息、違約金
    之訴訟，經臺灣高雄地方法院（下稱高雄地院）於85年11月
    19日以85年度訴字第1307號判決被上訴人全部勝訴確定（下
    稱原確定判決）。惟上訴人全然不知有上開訴訟事件存在，
    亦未曾收受相關訴訟文書及判決正本，經上訴人於95年3 月
    20日調閱原確定判決之卷宗後，始察覺該卷附之民事委任書
    上「甲○○」之簽名及印文均非真正，且上訴人亦從未委託
    訴外人即上訴人之兄何泰源為訴訟代理人，故何泰源於該事
    件中係屬無權代理而出庭應訴。而證人何泰輝於該事件中之
    證詞顯係受何泰源之影響，而誤以為上訴人亦曾委任何泰源
    為訴訟代理人。另系爭借款借據上「陳雪」及「何石岸」之
    簽名、印文經上訴人查證、比對後，發現亦非屬真正，故原
    確定判決基礎之證物顯係偽造，爰依民事訴訟法第496 條第
    1 項第5 款、第9 款及同條第2 項之規定提起再審之訴，聲
    明求為判決：(一)高雄地院85年度訴字第1307號確定判決應予
    廢棄。(二)被上訴人於原確定判決之訴及假執行之聲請均駁回
    。(三)如受不利判決，願供擔保請准宣告免為假執行。
三、經原審以上訴人於95年3 月20日始知悉原確定判決有未經合
    法代理之情事，並於同年4 月7 日提起本件再審之訴，依民
    事訴訟法第496 條第1 項第5 款及同法第500 條規定，應予
    准許，惟認定上訴人於原確定判決審理時，確有委任何泰源
    為訴訟代理人之事實，故上訴人主張其於原確定判決審理時
    係未經合法代理云云，不足採信，而判決駁回上訴人此部分
    再審之訴。至上訴人另爭執之系爭借款借據係屬偽造之再審
    理由部分，則因原確定判決迄今已逾5 年，依民事訴訟法第
    500 條第2 項但書規定，其此部分再審之訴為不合法，而併
    予判決駁回上訴人再審之訴。上訴人不服，提起上訴，於本
    院聲明：(一)原判決廢棄。(二)高雄地院85年度訴字第1307號確
    定判決應予廢棄。(三)被上訴人於原確定判決之訴及假執行之
    聲請均駁回。(四)如受不利之判決，願供擔保請准宣告免為假
    執行。被上訴人則聲明駁回上訴。
四、按再審之訴，法院認無再審理由，判決駁回後，不得以同一
    事由，對於原確定判決或駁回再審之訴之確定判決，更行提
    起再審之訴，民事訴訟法第498 條之1 定有明文。而「民國
    九十二年二月七日修訂民事訴訟法前，對於確定之支付命令
    ，如有同法第四百九十六條第一項之再審事由者，僅得依第
    五百零七條準用再審之規定聲請再審。該法修訂後，依同法
    第五百二十一條第二項規定，對於確定之支付命令，如有同
    法第四百九十六條第一項之再審事由，固得提起再審之訴，
    惟當事人如在該法修訂前，已依同法第四百九十六條第一項
    規定聲請再審，經以未具再審事由裁定駁回者，即已經賦予
    救濟途徑，應認仍有民事訴訟法第四百九十八條之一之適用
    ，不得以同一事由，對於原確定支付命令或駁回再審聲請之
    確定裁定，更行提起再審之訴。」最高法院94年度台抗字第
    638 號裁定意旨亦足資參照。足認依「舉重明輕」之法理，
    如當事人前已提起再審之訴或聲請再審，並經法院以未具再
    審事由而裁定駁回者，因業已賦予當事人救濟途徑，如當事
    人再更行提起再審之訴，應認仍有民事訴訟法第498 條之1
    之適用，即不得以同一事由，對於原確定判決，更行提起再
    審之訴，先予敘明。
五、經查，本件上訴人所爭執原確定判決其是否經何泰源合法代
    理部分，前經上訴人提起再審之訴，而經高雄地院於95年3
    月9 日以95年度再字第2 號民事裁定，認定上訴人主張原確
    定判決於訴訟時未經合法代理云云，尚非可採，而裁定駁回
    上訴人再審之訴。嗣上訴人不服，抗告至本院後，又經本院
    以95年度抗字第115 號裁定駁回上訴人之抗告而告確定之事
    實，此有上開二裁定在卷可稽（原審卷第34-36 頁）。從而
    ，上訴人執上開同一事由於本件再為爭執，主張其於原確定
    判決審理時未經合法代理，而有再審理由云云，參照民事訴
    訟法第498 之1 條規定及上開最高法院裁定意旨，於法顯有
    未合，而不得更行提起本件再審之訴。至於上訴人另主張：
    為原確定判決基礎之借據係屬偽造，而依民事訴訟法第496
    條第1 項第9 款提起再審之訴部分，亦經高雄地院95年度再
    字第2 號裁定及本院第95年度抗字第115 號裁定，以其自判
    決確定後已逾5 年為由，依民事訴訟法第500 條第2 項但書
    規定，顯已不得提起再審之訴，故認其再審之訴為不合法，
    而裁定駁回其再審之訴確定等情，亦有上開二裁定可資參憑
    。從而，上訴人執此同一事由於本件再為爭執，並主張有再
    審理由云云，依民事訴訟法第498 之1 條規定及上開最高法
    院裁定意旨，亦顯無理由，而不得再更行提起本件再審之訴
    。
六、綜上所述，上訴人對於原確定判決所主張之本件再審理由，
    因上訴人前已提起再審之訴，並經法院以未具再審事由而裁
    定駁回確定，因業已賦予上訴人救濟途徑，故參照民事訴訟
    法第498 條之1 之規定及上開最高法院裁定意旨，上訴人再
    更行提起本件再審之訴，顯無理由，爰不經言詞辯論，逕以
    判決駁回之。
七、又本件事證已臻明確，上訴人請求就原確定判決審理時，該
    民事委任狀上之簽名是否確為上訴人之筆跡為鑑定，即屬無
    必要，併此敘明。
據上論結，本件上訴顯無理由，依民事訴訟法第449 條第1 項、
第78條、第463條、第249條第2項，判決如主文。
中　　華　　民　　國　　96　　年　　5 　　月　　23　　日
                            民事第三庭
                                審判長法官  吳登輝
                                法      官  簡色嬌
                                法      官  楊富強
以上正本證明與原本無異。
如對本判決上訴，須於判決送達後20日內向本院提出上訴狀，其
未表明上訴理由者，應於上訴後20日內向本院提出上訴理由書（
均須按他造當事人之人數附繕本）。上訴時應提出委任律師或具
有律師資格之人之委任狀，並依附註條文規定辦理。
中　　華　　民　　國　　96　　年　　5 　　月　　23　　日
                                書  記  官  劉博文
附註：
民事訴訟法第466 條之1 ：對於第二審判決上訴，上訴人應委任
律師為訴訟代理人，但上訴人或其法定代理人具有律師資格者，
不在此限。
上訴人之配偶、三親等內之血親、二親等內之姻親，或上訴人為
法人、中央或地方機關時，其所屬專任人員具有律師資格並經法
院認適當者，亦得為第三審訴訟代理人。
第1 項但書及第2 項情形，應於提起上訴或委任時釋明之。
